【裁判字號】    98,國,11
【裁判日期】    980821
【裁判案由】    國家賠償
【裁判全文】
臺灣板橋地方法院民事判決                98年度國字第11號
原      告  丙○○
訴訟代理人  曾昭牟律師
複代理人    鄭曄祺律師
被      告  台北縣三峽鎮公所
法定代理人  乙○○
訴訟代理人  南雪貞律師
複代理人    陳佳雯律師
上列當事人間請求國家賠償事件，經本院於民國98年8 月20日言
詞辯論終結，判決如下：
    主  文
原告之訴及其假執行之聲請均駁回。
訴訟費用由原告負擔。
    事實及理由
壹、程序上理由
    依國家賠償法請求損害賠償時，應先以書面向賠償義務機關
    請求之。賠償義務機關對於前項請求，應即與請求權人協議
    。協議成立時，應作成協議書，該項協議書得為執行名義。
    賠償義務機關拒絕賠償，或自提出請求之日起逾30日不開始
    協議，或自開始協議之日起逾60日協議不成立時，請求權人
    得提起損害賠償之訴，國家賠償法第10條第1項、第11條第1
    項分別定有明文。查原告主張被告應負國家賠償責任，原告
    向被告請求賠償，被告以98年3 月4 日北縣峽行字第098000
    3341號函拒絕賠償等情，為兩造所不爭（見本院卷第10頁）
    ，爰依前開規定提起本訴等情，是原告起訴時已履行前揭法
    條之前置程序規定，合先敘明。
二、次按訴狀送達後，原告不得將原訴變更或追加他訴，但擴張
    或減縮應受判決事項之聲明者，不在此限，民事訴訟法第25
    5 條第1 項第3 款定有明文。經查原告提起本件訴訟，原請
    求被告給付2,594,082 元，及自98年2 月10日起至清償日止
    按週年百分之5 計算之利息；嗣於98年6 月18日具狀減縮聲
    明，請求被告給付2,068,596 元，及自98年2 月10日起至清
    償日止按週年百分之5 計算之利息，核與前揭規定相符，自
    應准許。
貳、實體上理由
一、本件原告起訴主張：
  (一)原告於民國98年2 月6 日以書面向被告請求賠償，被告遂於
    98年3 月4 日函知原告，告知本件國家賠償請求事件，因訴
    外人丁○○業務過失致死之刑事案件尚在一審進行中，及被
    害人甲○○部分家屬已向臺灣板橋地方法院起訴民事庭審理
    中，依國家賠償法施行細則第19條規定拒絕賠償。又被告已
    於98年2 月9 日收受原告之賠償請求書，至原告98年5 月4
    日提起本件損害賠償訴訟之時，已逾30日以上，且被告亦未
    開始與原告協議，從而，原告提起本件訴訟自屬合法，合先
    敘明。
  (二)訴外人丁○○係台北縣三峽鎮公所垃圾車司機（即被告機關
    所屬公務人員），於民國96年4 月14日夜間9 時12分許，駕
    駛車號307-SL號大客車，沿台北縣樹林市○○路○段往山佳
    方向行駛，在經台北縣樹林市○○路○段212 號「樹林垃圾
    焚化廠」前，欲左轉進入前揭垃圾焚化廠傾倒垃圾，本應隨
    時注意車前狀況，並隨時採取必要之安全措施，且轉彎車應
    讓直行車先行，而依當時狀況，加害人丁○○並無不能注意
    之狀況，竟疏未注意，貿然左轉，與同路段對向車道由死者
    甲○○騎乘之車號OYG-418 號重型機車擦撞，並致甲○○人
    車倒地，受有腹骨盆腔挫傷併胸部挫傷、腹部擦挫、右足背
    挫裂、右上臂及右大腿擦傷等傷害，經送醫急救後，甲○○
    仍於同日23時1 分許因創傷性休克不治死亡。又加害人丁○○駕駛車號307-SL號大客車，沿台北縣樹林市○○路○段往
    山佳方向行駛，在經台北縣樹林市○○路○段212 號「樹林
    垃圾焚化廠」前，欲左轉進入前揭垃圾焚化廠傾倒垃圾之行
    為，係屬國家賠償法第2 條第2 項所謂「執行職務行使公權
    力」之行為，並造成甲○○死亡，此外，垃圾車司機丁○○
    不當駕車行為業經台北縣政府警察局分析為造成甲○○死亡
    之原因，復經台灣板橋地方法院檢察署96年度偵字第1045 1
    號起訴書認定垃圾車司機丁○○係屬業務過失致甲○○死亡
    ，均已足認垃圾車司機丁○○係於行使公權力之際，因過失
    不慎之行為致甲○○死亡。準此，前揭車號307-SL號垃圾車
    司機丁○○所屬機關自應就其所致之損害負國家賠償之責。
  (三)按「本法所稱公務員者，謂依法令從事於公務之人員。公務
    員於執行職務行使公權力時，因故意或過失不法侵害人民自
    由或權利者，國家應負損害賠償責任。公務員怠於執行職務
    ，致人民自由或權利遭受損害者亦同。前項情形，公務員有
    故意或重大過失時，賠償義務機關對之有求償權。」、「依
    第二條第二項請求損害賠償者，以該公務員所屬機關為賠償
    義務機關。」，國家賠償法第2條、第9條第1 項分別定有明
    文。再按「公務員於執行職務行使公權力時，因故意或過失
    不法侵害人民自由或權利者，國家應負損害賠償責任，國家
    賠償法第二條第二項定有明文。所謂行使公權力係指公務員
    居於國家機關之地位，行使統治權作用之行為而言，並包括
    運用命令及強制等手段干預人民自由及權利之行為，以及提
    供給付、服務、救濟、照顧等方法，增進公共及社會成員之
    利益，以達成國家任務之行為。垃圾車司機定時駕駛垃圾車
    至各指定地點收集垃圾，而民眾亦須依規定於定時定點放置
    垃圾，不得任意棄置，此為國家福利行政（給付行政）範圍
    ，為公務員行使公權力之行為。」，最高法院93年度台上字
    第255 號判決要旨參照。從而，依前揭最高法院判決要旨所
    示，垃圾車司機於駕駛垃圾車至各指定地點收集垃圾，並將
    所集之垃圾載運至垃圾回收廠或焚化廠，係屬行使公權力之
    行為，若於此期間致人民受有損害者，自得向該垃圾車司機
    所屬機關請求國家賠償。
  (四)再按「因故意或過失，不法侵害他人之權利者，負損害賠償
    責任；不法侵害他人致死者，對於支出殯葬費之人，亦應負
    損害賠償責任；被害人對於第三人負有法定扶養義務者，加
    害人對於該第三人亦應負損害賠償責任；又不法侵害他人致
    死者，被害人之父母、子女及配偶，雖非財產上之損害，亦
    得請求賠償相當之金額。」，民法第184 條第1 項前段、第
    192條第1 項、第2 項及第194 條分別定有明文。
  (五)原告丙○○為死者甲○○之父，依前揭法條所示，自得本於
    侵權行為法則及國家賠償法之規定，請求貴機關賠償所受損
    害，茲就損害賠償金額及項目，分次羅列如后：
  扶養費用：按直系血親相互間互負扶養之義務，為民法1114
    條第1 款所明定。又民法第1117條第1 項規定：受扶養權利
    者，以不能維持生活而無謀生能力者為限。而同條第2 項規
    定：前項無謀生能力之限制，於直系血親尊親屬不適用之。
    即直系血親尊親屬受扶養者，仍須以不能維持生活者為限。
    是直系血親尊親屬如能以自己財產維持生活者，固無受扶養
    之權利，所稱「不能維持生活」，係指無財產足以維持生活
    而言。而扶養之程度，應按受扶養權利者之需要與負扶養義
    務者之經濟能力及身份定之，民法第1119條亦有明文。本件
    原告係47年出生，現無何財產，均賴子女賺錢供養以維生，
    是原告自有受死者甲○○扶養之事實，又依96年台閩地區簡
    易生命表，原告之餘命為29.06 年，並依行政院主計處96年
    家庭收支調查結果，居住台東地區人民，平均每人每月消費
    支出為新台幣（下同）14,991元，因原告係居住台東地區，
    故每月扶養金以14,991元計算。再者，原告育有包括死者甲○○在內共3 名子女，故死者甲○○每月應負擔之扶養費為
    4,997 元，則1 年之扶養費應為59,964元，於扣除中間利息
    後，原告得請求之扶養費金額為1,09 4,082元【計算式：[5
    99 64 ×18.00000000 （此為應受扶養29年之霍夫曼係數）
    +5996 4 ×0.06×（18.00000000-00.00000 000）]=000000
    0 （小數點以下四捨五入）】。
  精神慰撫金：死者甲○○為原告之子，今因垃圾車司機丁○○不甚之過失行為，造成原告突失愛子，白髮人送黑髮人之
    哀，甚無法以言語形容，今與子天人永隔，悲痛實難以平復
    ，故請求1, 500,000元之精神慰撫金。
  (六)原告已領取強制汽車責任保險金375,486 元，及訴外人丁○○之15萬元，經予扣除，被告尚應賠償原告2,068,596 元。
  (七)為此，依據國家賠償法第2 條第1 項之規定，請求原告賠償
    2,068,596 元，及自98年2 月10日起至清償日止，按週年百
    分之5 計算之利息；並陳明願供擔保請准宣告假執行。
二、被告則抗辯：
  (一)原告丙○○為被害人甲○○之父親，47年4 月10日出生，現
    年51歲，有工作能力，並無不能工作、不能維持生活情形，
    遽請求被告賠償扶養費用，係無理由，此部分原告丙○○對
    於有不能維持生活情狀，應負舉證責任。另扶養金額之計算
    ，應以95年度所得稅申報扶養親屬寬減額，即未滿70歲者每
    年每人74000 元，滿70歲者為111,000 元計算為適當，原告
    丙○○以台東地區平均每人每有消費支出14,991元計算，亦
    屬有誤。
  (二)原告丙○○於75年以前即與被害人甲○○之母己○○離婚，
    甲○○之監護權歸母親，並從母姓（己○○原姓梁，於95年
    3 月3 日始改姓蔡），甲○○為70年12月13日出生，當時甲○○年僅5 歲，而原告丙○○於80年9 月17日與戊○○再婚
    另組家庭，多年來原告與被害人甲○○並未共同生活，所請
    求150萬元之慰撫金，顯屬過高。
  (三)本件車禍事故之發生，被害人甲○○亦有重大過失，有民法
    第217 條過失相抵規定之適用：被害人甲○○係酒後駕車，
    案發後經樹林仁愛路醫院做抽血檢測，檢測值為282mg/dl，
    經換算呼氣酒精值為1.41mg/l，依台北榮民總醫院88年8 月
    5 日（88）北總內字第26868 號函示之中毒症狀，幾乎達到
    1.5mg/l 所示「（中到重度）說話不清楚、感覺喪失、視力
    模糊」情形，根本無法正常駕駛汽車及騎乘機車。當時甲○○車速甚快，行經岔路口亦未減速慢行，於丁○○將近完成
    左轉轉彎後始發現而於垃圾車車尾前數公尺即斑馬線才開始
    煞車，並因其酒醉嚴重而車倒滑行撞及丁○○駕駛垃圾車右
    後輪後機車帶人滑入車下防捲入裝置，甲○○機車受損嚴重
    ，可知車速確屬甚快。足見被害人甲○○之過失情節重大，
    故應減輕被告賠償責任。
  (四)為此，請求駁回原告之訴及其假執行之聲請，對陳明如受不
    利判決，願供請保請准宣告免假執行。
三、兩造不爭執之事實：
  (一)原告於98年2 月6 日以書面向被告提出國家賠償之請求，嗣
    經被告於98年3 月4 日以北縣峽行字第098000 3341 號函拒
    絕賠償（見本院卷第10頁）。
  (二)被告所屬清潔隊只丁○○於96年4 月14日夜間9 時12分許，
    駕駛車號307-SL號大客車，沿台北縣樹林市○○路○段往山
    佳方向行駛，在經台北縣樹林市○○路○段212 號「樹林垃
    圾焚化廠」前，欲左轉進入前揭垃圾焚化廠傾倒垃圾，疏未
    注意車前狀況，貿然左轉，與同路段對向車道，未戴安全帽
    且酒後駕駛（血中酒精濃度超過282MG/DL，相當於每公升呼
    氣酒精濃度1.349 毫克）之死者甲○○所騎乘之車號OYG-41
    8 號重型機車擦撞，並致甲○○人車倒地，送醫後傷重不治
    死亡。
  (三)原告係死者甲○○之父親，原告除甲○○外，尚有子女庚○○（詳本院卷第73頁背面）及辛○○（80年6 月1 日出生，
    詳原證十三）。
  (四)原告已因其子甲○○死亡，領取強制汽車責任保險金375,48
    6 元，並與訴外人周詩達成和解取領和解金額15萬元，兩者
    合計，原告總計領取525,486 元。
四、按公務員於執行職務行使公權力時，因故意或過失不法侵害
    人民自由或權利者，國家應負損害賠償責任，國家賠償法第
    2 條第2 項定有明文。所謂行使公權力係指公務員居於國家
    機關之地位，行使統治權作用之行為而言，並包括運用命令
    及強制等手段干預人民自由及權利之行為，以及提供給付、
    服務、救濟、照顧等方法，增進公共及社會成員之利益，以
    達成國家任務之行為。垃圾車司機定時駕駛垃圾車至各指定
    地點收集垃圾，而民眾亦須依規定於定時定點放置垃圾，不
    得任意棄置，此為國家福利行政（給付行政）範圍，為公務
    員行使公權力之行為（最高法院93台上字第255 號判決參照
    ）。經查原告主張訴外人丁○○駕駛垃圾車於上開時地與甲○○發生車禍，甲○○因而受有下頷錯裂1 公分、胸部擦傷
    、腹部擦挫傷、腸子由右鼠鼷裂傷處露出、右鼠鼷裂傷、骨
    盆骨折、右上臂外部及右大腿前部擦傷、右足背挫裂等傷害
    ，雖經送醫救治，仍延至同日23時1 分許因創傷性休克不治
    死亡，及訴外人丁○○所涉過失致死犯行，業經法院判處有
    期徒刑10月，減為有期徒刑5 月確定之事實，已據兩造所不
    爭執，並經本院依職權調閱本院96年度交訴字第97號刑事卷
    宗，查證無訛，是原告上揭主張之事實，自堪信為真實。次
    查被告所屬之公務員丁○○駕駛垃圾車執行職務時，違反道
    路交通安全規則第94條第3 項、第102 條第1 項第7 款之規
    定，左轉車輛未禮讓直行車先行，且未注意車前狀況，於上
    開路口以時速50公里之速度貿然左轉，導致路經該處之甲○○閃避不及，因而與丁○○駕駛之垃圾車發生碰撞，就本件
    交通事故之發生自有過失。且經台灣省臺北縣區車輛行車事
    故鑑定委員會及臺灣省車輛行車事故覆議鑑定委員會鑑定、
    覆議結果，及國立交通大學鑑定結果，亦採與本院相同之見
    解定，此有臺灣省臺北縣區車輛行車事故鑑定委員會北縣鑑
    字第970079號鑑定意見書及臺灣省車輛行車事故覆議鑑定委
    員會97年5 月6 日覆議字第0976201605號函，及國立交通大
    學97年12月30日交大管運字第0970020835號及附於本院96年
    度交訴字第97號刑事卷宗足憑（詳刑事卷第103-112 、127-
    129 頁），並經本院依職權調閱上開卷宗查證無訛。則本件
    交通事故之肇致，係因被告所屬公務員丁○○於駕駛垃圾車
    執行公權力時，行經交岔路口，疏未注意車前狀況且左轉車
    未禮讓直行車先行之過失行為所致，被害人甲○○因而不治
    死亡，且兩者間復有相當因果關係，原告為甲○○之父，其
    主張被告應負損害賠償責任者，自屬有據。
五、次按公務員於執行職務行使公權力時，因故意或過失不法侵
    害人民自由或權利者，國家應負損害賠償責任；不法侵害他
    人致死者，被害人對於第三人復有法定扶養義務者，加害人
    對於該第三人亦應負損害賠償責任；不法侵害他人致死者，
    被害人之父、母、子、女及配偶，雖非財產上之損害，亦得
    請求賠償相當之金額，國家賠償法第2 條第2 項前段、第19
    2 條第2 項、第194 條分別定有明文。查被告機關所屬人員
    丁○○執行職務不法侵害甲○○致死，已如前述，原告自得
    依前揭規定請求被告賠償，茲將原告請求被告之(一)賠償扶養
    費1,094,082 元，及(二)精神慰撫金150 萬元，分項析述如后
    ：
  (一)原告請求扶養費用1,094,082元部分：
  按「直系血親相互間互負扶養之義務。」「受扶養權利者，
    以不能維持生活而無謀生能力者為限。前項無謀生能力之限
    制，於直系血親尊親屬不適用之。」民法第1114條第1款、
    第1117條分別定有明文。所謂「不能維持生活」，係指不能
    以自己之財產及勞力所得以維持自己之生活而言。所謂「無
    謀生能力」，並不專指無工作能力者而言，雖有工作能力而
    不能期待其工作（如因病不能工作、因照顧幼兒而無法工作
    等），或因社會經濟情形失業，雖已盡相當之能事，仍不能
    覓得職業者，亦非無受扶養之權利，至扶養權利人對於其不
    能維持生活而無謀生能力之原因是否有過失，則可不問。又
    按「扶養之程度，應按受扶養權利者之需要，與負扶養義務
    者之經濟能力及身分定之。」「負扶養義務者有數人，而其
    親等同一時，應各依其經濟能力分擔義務。」民法第1119條
    、第1115條第3項分別定有明文。所謂「需要」，應係指一
    個人生活之全部需求而言，舉凡衣食住行之費用、醫療費用
    、休閒娛樂費等，均包括在內。
  查原告丙○○為47年4 月10日生，有戶籍謄本在卷可稽（見
    本院卷第20頁），是原告主張其子甲○○於96年4 月14日死
    亡時，其依內政部96年度台閩地區男性簡易生命表，其尚有
    餘命29.06 年等情，核與96年度台閩地區男性簡易生命表之
    記載相符（詳本院卷第23頁）相符，自堪憑信。
  原告雖陳稱：原告平時並無固定工作，生活費用除自身在台
    東地區種植農作物與打零工維生外，並由甲○○給付生活費
    用，惟甲○○死亡後，則由女兒繼續支付云云（詳本院卷第
    40頁）。惟查原告就甲○○曾給付其生活費用之事實，並未
    舉證以實其說，已難憑信。況原告尚有未成年子女辛○○（
    80年6 月1 日出生）一名，辛○○於甲○○96年4 月14日發
    生交通事故死亡時，僅為滿十五歲之人，尚需父母之照顧與
    扶養，而原告既非無謀生能力之人，實無對於未成年子以之
    生活完全棄之不顧之理，且本院依職權調閱甲○○93年至96
    年止之所得之資料查證結果，甲○○93年度之所得為11萬29
    40元，94年度之所得為56萬3200元，95年度之所得為6 萬36
    50元，96年度之所得為2391元，名外並無其他財產，有稅務
    電子閘門財產所得調件明細表1 件在卷足憑，而甲○○尚有
    癸○○、子○○二名未成年子女（分別係於92年1 月23日、
    93年5 月28日出生，詳本院97年度重國字第6 號民事卷宗第
    169 頁，業經本院依職權調閱上開卷宗查證無訛），及配偶
    壬○○（註：甲○○係於93年5 月14日與壬○○結婚，於94
    年11月15日與壬○○離婚），則按93年度台灣省每月每人最
    低生活費用8529元計算，甲○○及其二名未成年子以、配偶
    於93年所需之生活費用即達34萬1160元（計算式：2*8529*1
    2+2*8529*8=341160） ，按94年度台灣省每月每人最低生活
    費用8770元元計算，甲○○及其二名未成年子女、配偶於94
    年所需之生活費用即達41萬2190元（計算式：3*8770*12+1*
    8770*11=412190），按95年度台灣省每月每人最低生活費用
    9210元計算，甲○○及其二名未成年子女於95年所需之生活
    費用即達33萬1560元（計算式：3*9210*12=331560），則甲○○發生事故前三年度之收入總合顯已不足以支付其與二子
    未成年子女、配偶之最低生活費用，更徨論支付原告之生活
    費用。再者，甲○○之未成年子女分別係於92年1 月23日、
    93 年5月28日出生，於甲○○96年4 月14日因車禍事故死亡
    時，年僅4 產歲2 個月、2 歲10個月，完全無謀生能力而亟
    待他人撫養，則原告尚能在台東地區種植農作物與打零工維
    生，衡諸常情，豈有尚有謀生能力之父，棄自己未成年之子
    以於不顧，且於成年之子以經濟狀況無法維持自身與孫之最
    低生活費用時，猶與孫爭食，猶向成年子以強索生活費用之
    理？核原告主張其於甲○○事故發生前受甲○○之扶養，顯
    然有違常情，不足採信。
  次查原告係47年4 月10日出生，至112 年4 月10日時滿65歲
    之勞工強制退休年齡，堪認原告屆時已無法工作而須甲○○
    扶養，依原告於96年4 月14日甲○○發生事故時尚有29.06
    之平均餘命計算，原告自112 年4 月10日起至125 年5 月6
    日止均得請求甲○○扶養。又原告雖主張：台東地區人民平
    均每人每月消費支出為1 萬4991元，而原告包甲○○在內共
    有子女3 名，則每月得請求甲○○扶養之金額應為4997元云
    云。惟按請求依平均消費支出計算扶養費用者，須以扶養義
    務人之所得超過平均消費支出為前提，而甲○○之所得既低
    於最低生活費用標準所需，則原告得請求甲○○扶養之費用
    亦應僅限於最低生活費用標準，本院審酌96年度台灣省每人
    每月最低生活費用標準為9509元，原告既有子女3 人，則每
    月得請求甲○○給付之生活費用應以3170元為適當（計算式
    ：95 09/3=3170，元以下四捨五入）。據此，原告自112 年
    4 月10日起至125 年5 月6 日止，按每月3170元計算，依霍
    夫曼式計算法扣除中間利息（首期給付不扣除中間利息）核
    計其金額為23萬5966元【計算式：96年4 月14日起至125
    年5 月6 日止之扶養費用：(3170X215.00000000+(3170X0.0
    0000000)X0.00000000)=683631.0000000000。其中215.0000
    0000為月別單利 (5/12)%第348 月霍夫曼累計係數，0.0000
    0000為未滿一月日數折算月數之比例，0.00000000為月別單
    利(5 /12)%第349 月霍夫曼單期係數。96年4 月14日起至
    112 年4 月10日止之扶養費用：(3170X140.00000000+(3170
    X0.0 0000000)X0.00000000)=447665.00000000000。其中14
    0.00 000000 為月別單利 (5/12)%第191 月霍夫曼累計係數
    ，0.00 000000 為未滿一月日數折算月數之比例，0.000000
    00為月別單利 (5/12)%第192 月霍夫曼單期係數。原告得
    請求之金額= - =235966 ，元以下四捨五入】。
  (二)原告丙○○請求精神慰撫金150 萬現部分：按慰藉金之賠償
    以人格權遭受侵害，使精神上受有痛苦為必要，至其核給之
    標準固與財產上損害之計算不同，惟非不可斟酌雙方身分、
    資力與加害程度，及其他各種情形核定相當之數額（最高法
    院51年台上字第223 號判例參照）。查被害人甲○○為原告
    丙○○之子，因被告機關所屬公務員丁○○之過失行為，致
    甲○○死於非命，原告突喪至親，衡諸一般常人莫不有錐心
    之痛，則其主張受有精神上之痛苦，請求被告賠償精神慰撫
    金，自屬於法有據。本院審酌原告丙○○自稱其平時並無固
    定工作，平時在台東地區種植農作物與打零工維生，名下資
    產僅有一部汽車，有財政部台灣省南區國稅局財產歸屬資料
    清單可稽（見本院卷第42至43頁）；被告乃基層地方自治機
    關，逐年編列法定預算；並審酌兩造經濟能力、被害人之身
    分、地位及原告突喪摯愛親人之痛苦程度等情，因認原告所
    得請求之精神慰撫金以80萬元為適當，逾此部份之請求，即
    屬過當，應予駁回。
  (三)綜上所述，原告得請求被告賠償之各項金額總計為103 萬59
    66元。
六、再按損害之發生或擴大，被害人與有過失者，法院得減輕賠
    償金額，或免除之，民法第217 條第1 項定有明文。查被告
    所屬之公務員丁○○駕駛垃圾車執行職務時，固違反規定左
    轉車輛未禮讓直行車先行，且未注意車前狀況，於上開路口
    以時速50公里之速度貿然左轉，導致路經該處之甲○○閃避
    不及，因而與丁○○駕駛之垃圾車發生碰撞，惟甲○○騎乘
    機車未戴安全帽，且酒後駕車，事故後經抽血檢驗酒精濃度
    值為282MG/DL，換算為吐氣酒精濃度值為1.41MG/L，有途經
    事故路口因精神混惑不清而失控滑倒，撞擊丁○○所駕駛之
    垃圾車，同肇事之原因，為刑事第一審法院所是認，且為原
    告所不爭執，台灣省臺北縣區車輛行車事故鑑定委員會及臺
    灣省車輛行車事故覆議鑑定委員會鑑定及覆議結果，及國立
    交通大學鑑定結果，亦採相同之認定，此有臺灣省臺北縣區
    車輛行車事故鑑定委員會北縣鑑字第970079號鑑定意見書及
    臺灣省車輛行車事故覆議鑑定委員會97年5 月6 日覆議字第
    09 76201605 號函，及國立交通大學97年12月30日交大管運
    字第0970020835號及附於本院96年度交訴字第97號刑事卷宗
    足憑（詳刑事卷第103-112 、127-129 頁），並經本院依職
    權調閱上開卷宗查證無訛。是甲○○就本件車禍之發生，亦
    與有過失。本院審酌雙方行車之行進動線、車禍發生之原因
    、經過、雙方過失之程度及對本件車禍造成之影響，認丁○○就系爭事故應負之過失責任為50% ，甲○○則應負50% 之
    責任，被告應賠償原告之數額，依上開比例折算後，應為51
    7983元（計算式：0000000*0.5=517983）
七、末按強制汽車責任保險給付種類有三，即傷害醫療費用給付
    、殘廢給付及死亡給付。而死亡給付，其受益人為受害人之
    繼承人；保險人依強制汽車責任保險法規定給付之保險金，
    視為加害人或被保險人損害賠償金額之一部分，加害人或被
    保險人受賠償請求時，得扣減之，強制汽車責任保險法第25
    條、第10條第2 款、第30條分別定有明文。是被害人因行車
    事故死亡，而得請領強制汽車責任保險死亡給付之人，為被
    害人繼承人，惟所受領之保險給付，則視為加害人損害賠償
    之一部，於請求賠償時應予扣減，至其扣減並未限定屬於被
    害人之財產上損害，加害人或被保險人始得予以扣減。而不
    法侵害他人致死之損害賠償責任，包括非財產上損害在內，
    為民法第194 條所明定，則得扣除強制汽車責任保險金之損
    害賠償金額，除財產上損害賠償金額外，應認亦包含非財產
    上損害賠償在內。經查原告已因其子甲○○死亡，領取強制
    汽車責任保險金375,486 元，並與訴外人周詩達成和解取領
    和解金額15萬元，兩者合計，原告總計領取525,486 元之事
    實，已據兩造所不爭執，經予扣除，原告已無可向被告請求
    賠償之金額。
八、從而，原告依據國家賠償第2 條第2 項前段之規定，請求被
    告賠償206 萬8596元，及自98年2 月10日起至清償日止按週
    年百分之5 計算之利息，為無理由，應予駁回。又原告既受
    敗訴之判決，其假執行之聲明亦失所附麗，應併予駁回。
九、本件事證已明，兩造其餘攻擊防禦方法及爭點，核與本件判
    決結果無涉，爰不一一論述。
十、結論：原告之訴為無理由，依民事訴訟法第78條，判決如主
    文。
中    華    民    國    98    年    8     月    21    日
                  民事第三庭    法  官  何君豪
以上正本係照原本作成。
如對本判決上訴，須於判決送達後20日內向本院提出上訴狀。
中    華    民    國    98    年    8     月    21    日
                                書記官  黃琴茜


司法院資訊處製作；財團法人民間司法改革基金會備份。
